【裁判字號】    86,訴,1359
【裁判日期】    890531
【裁判案由】    回復原狀
【裁判全文】
臺灣臺北地方法院民事判決  八十六年度訴字第一三五九號
    原      告  甲○○
    訴訟代理人  洪大明律師
                郭鎮周律師
    複  代理人  陳淑如    住新.
    被      告  吉軒建設股份有限公司
                          設台北縣板橋市○○路○段三十七號十樓之二
    法定代理人  乙○○    住同.
    訴訟代理人  陳  明律師
    複  代理人  林文慧律師
右當事人間事件，本院判決如左：
    主    文
原告之訴及假執行之聲請均駁回。
訴訟費用由原告負擔。
    事    實
甲、原告方面：
  壹、聲明：
    一、被告應給付原告新台幣︵下同︶三百五十萬元整，並自八十五年一月一日起
        至清償日止，按週年利率百分之五計付利息。
    二、訴訟費用由被告負擔。
    三、原告願供擔保，請准宣告假執行。
  貳、陳述：
    一、按「契約當事人之一方遲延給付者，他方當事人得定相當期限，催告其履行
        ，如於期限內不履行時，得解除契約。」，民法第二五四條著有明文，又「
        有關瑕疵擔保之規定，原則上於危險移轉後始有適用。又因出賣人有給付無
        瑕疵物之義務，故在危險移轉前，買受人亦有拒絕受領瑕疵物之權利。因物
        有瑕疵而被拒絕受領，致發生給付遲延時，出賣人尚不能以有瑕疵擔保之規
        定而免其遲延責任。」（最高法院七十一年度台上字第一五五三號）亦著有
        判決，合先敘明。
    二、緣原告於八十三年五月十四日向被告公司購買座落新豐鄉○○段第一０一八
        之十二地號土地及其上建物︵案名：春田秀墅之明月園Ａ棟︶，兩造訂有契
        約書為憑︵證一︶。契約第七條、第十三條規定，被告應於開工日起四百個
        日曆天完工，並於竣工後交屋，詎被告公司竟於八十五年二月間該房屋尚未
        完工之際，即一直催促原告辦理交屋繳款，原告不得已開立發票日為八十五
        年三月三十一日、面額三百二十萬元之支票乙紙交付被告，被告則允諾於八
        十五年三月三十日前完工交屋︵證二︶，但此期間，正逢下雨時期，該建物
        每層樓均漏、滲水嚴重︵證三︶，原告屢催被告盡速完工修復，辦理交屋，
        被告雖曾派員修補，但仍無法修復，至八十五年八、九月間颱風季節來臨，
        該建物仍到處漏、滲水，根本無法居住，且至今被告均未將鑰匙及房、地所
        有權狀交予原告︵即尚未交屋︶，原告不得已再於八十五年十月十九日以存
        證信函通知被告趕快完工交屋︵證四︶，但被告卻置之不理，至今仍未依約
        點交房屋，顯已構成給付遲延之違約，並逾催告期限，依法原告即得解除契
        約，請求返還已付價金，爰以本書狀繕本之送達代解除前開房、地買賣契約
        之意思表示。
    三、原告於八十三年五月十四日向被告購買系爭房地之總價金為新台幣︵下同︶
        六百七十五萬元，原告業已付清價金︵附件三︶，付款情形如后：
    １、原告付清自備款二百萬元，此為被告所是認︵見八十五年二月被告所提答辯
        狀︶。
    ２、系爭房地於八十四年十二月三十日向台灣中小企銀設定抵押貸款，亦由被告
        取得一百五十萬元︵見同上答辯狀︶。
    ３、另五萬元被告同意原告緩期清償，作為部分磁磚未貼之保留款︵見證二︶。
    ４、餘三百二十萬元，原告亦簽發同面額之本票以供清償。按被告接受該本票後
        ，即將之轉讓給第三人李景展，李某遂持該票向新竹地方法院聲請裁定，並
        實施查封︵見原告庭呈之台灣新竹地方法院八十五年度票字第九九六號裁定
        影本︶。足稽，被告已獲得本票所載三百二十萬元之利益，易言之，原告業
        已付清價金，所餘者僅係原告與訴外人李景展間之票據債權債務關係。
    四、按點交房地之最後行為係交付權狀，並將鑰匙交付原告，今權狀、鑰匙均尚
        在被告持有中，渠雖以房地所有權已登記於原告名下，以實其完成點交之說
        詞。惟﹁交付權狀﹂與﹁所有權移轉登記﹂係屬不同之二概念，前者是點交
        房地最後應履行之行為，後者是建商一貫使用之技倆，建商於房屋尚未完工
        之前，即將所有權移轉於承購戶，目的無非係將相關之稅捐轉嫁於承購戶及
        便於辦理抵押貸款事宜，要難謂係為承購戶之利益而為。被告以所有權已移
        轉登記於原告名下，為其完成點交之證明，委不可採。且依兩造買賣合約書
        第十三條所載：「．．．並以本契約書，換取乙方︵即被告︶開具之交屋證
        明後．．．」等語，是知，完成交屋之行為，須原告拿買賣合約書換取被告
        開具之交屋證明，今買賣合約書尚在原告持有中，所有權狀及鑰匙則尚由被
        告持有，益見被告並未完成交屋手續。
    五、復依契約第八條、第十一條第二項：「乙方︵即被告︶對本戶房屋之結構及
        給水、排水、電器等主要設備，自通知交屋日起負責保固一年．．．︵下略
        ︶」、「若乙方違反本約第四條、第八條，每逾自按甲方已繳房屋價款千分
        之一論算違約金付與甲方作為逾期罰款，如逾二十日經甲方催告仍未履本約
        時，即視為乙方違約，甲方得不經通行逕行解除本約。」，查被告係於八十
        五年一月十四日通知原告辦理交屋︵見被告提交屋憑單︶，則被告應即自該
        日起負責保固一年，惟原告在八十五年三月十六日及同年十月十九日兩次通
        知被告瑕疵請求改善、修補，被告卻置之不理，早逾二十日期限，故原告以
        此為由亦可主張解約、還款，併此陳明。
    六、至於被告否認有滲水瑕疵，按原告起訴時已呈有照片數幀，應可供明鑒，被
        告空言否認請依舉證分配責任命其反證。
乙、被告方面：
    理    由
甲、兩造爭執之要旨：
  一、本件原告起訴主張：原告於八十三年五月十四日，向被告購買座落新竹縣新豐
      鄉○○段第一０一八之十二地號土地及其上建物，依約被告應於開工後四百個
      日曆天完工，並於竣工後交屋，詎被告於八十五年二月間該屋尚未完工前即催
      促原告交屋繳款，原告即開立發票日八十五年三月三十一日、面額三百二十萬
      元之本票交付，被告則允諾於八十五年三月三十日前完工，詎係爭建屋均嚴重
      漏水，迄未完成交屋，原告於八十五年十月十九日發函催告被告完工交屋，被
      告逾催告期限仍置之不理，爰以本訴狀之繕本送達為解除本件契約之意思表示
      ，是被告於解除契約後負返還上揭原告支票之義務。又倘原告上揭解除契約回
      復原狀之主張不成立，則依約被告有保回之義務，應將如附表所示之漏水等瑕
      疪修復，為叔提起本訴。
  二、被告則抗辯稱：本件被告於八十五年一月十四日即通知原告辦理交屋，原告已
      受領系爭買賣標的之房屋，並有其簽署之交屋憑單可稽，況告已自行僱工拆除
      系爭房屋三樓後陽即之牆面，且並已交付房屋尾款之本票三百二十萬元，是原
      告猶以被告尚未交屋而請求解約云云，自無可採；又系爭房屋並無原告所指瑕
      疪，原告於受領後自行僱工拆除三樓陽台牆面，始致漏水，非可歸責於被告，
      況縱有瑕疵，原告未依約從速通知被告，即已因怠於通知而視為承認受領系爭
      房屋，況原告用以給付買賣價金之支票並未兌現，尚欠被告三百二十五萬之買
      賣價金未為給付，被告亦主張同時履行抗辯權。
乙、得心證之理由：
  一、本件原告於八十三年五月十四日，向被告購買座落新竹縣新豐鄉○○段第一０
      一八之十二地號土地及其上建物，即被告所興建之「春田秀墅」明月園第Ａ棟
      土地及其上房屋，約定價款房屋部分二百三十八萬元、土地部分四百四十二萬
      元，有兩造所不爭執之房屋預定買賣契約書及土地預定買賣契約書可稽。依上
      揭兩造所簽立之房屋預定買賣契約書第十三條約定：「點交房屋：本建物建造
      竣工後甲方（按即原告）應履行左列各款之義務，並以本契約書、換取乙方（
      按即被告）開具之交屋證明後，甲方始得進行裝潢或遷入，否則視為甲方違約
      。甲方應於乙方通知交屋期限內，前來辦交屋手續，逾期視為乙方完成交屋，
      毋庸通知甲方，乙方即不負保管責任：一、依本約第三條繳全部房屋價款。．
      ．」，從而，本件就系爭買賣房地是否已完成交付之爭執，自應依上揭契約約
      定內容判斷之。
  二、查被告抗辯其就系爭買賣標的業於八十五年一月十四日交付之事實，業據提出
      上有原告簽收之交屋憑單為據，依上揭交屋憑單所載「工地交屋清單」各項，
      原告已就系爭標的房屋工地內之「門鎖、門窗紗發、廚具、對講機、電鈴、電
      氣開關、電氣插座、馬桶、面盆、浴缸、鏡箱、防盜設備」等項，均一一核對
      完成交屋，被告代理人雖於訴訟中抗辯稱，上接「工地交屋清單」之簽名非原
      告所為云云，然核之與兩造間契約上及起訴狀上原告之親自簽名，並無二致；
      況依原告所自承，本件系爭買賣價金，原告除已給付自備款二百萬元、完成設
      定抵押貸款，由被告取得一百五十萬元外，並已交付其所簽立、發票日八十五
      年三月三十一日、面額三百二十萬元之本票，用以繳交上揭不動產之買賣尾款
      ，按依上揭契約第十三條所約定，原告繳交房屋尾款係交屋之對價，是原告既
      以簽立本票以資為買賣尾款之交付，則顯見上揭被告所提出、原告所簽名之工
      地交屋清單並非虛偽。況證人張金傳即同屬上揭「春田秀墅」之承購戶，亦到
      庭結證稱，上揭交屋憑單係辦好交屋手續並拿鑰匙才簽（見本院八十六年九月
      十一日訊問筆錄），從被告抗辯所稱系爭工地業已完成交屋，應堪採取。原告
      以被告給付遲延並稱其於八十五年十月十九日再行催告被告交屋云云，與上揭
      事證不符，應無可採。是其以被告給付遲延為解除契約之依據，自無理由。
  三、再按，物之出賣人，對於買受人應擔保其物依第三百七十三條之規定危險移轉
      於買受人時，無滅失或減少其價值之瑕疵，亦無滅失或減少其通常效用或契約
      預定效用之瑕疵，出賣人並應擔保其物於危險移轉時具有其所保證之品質，固
      為民法第三百五十四條第一項、第二項所明定。惟買受人應按物之性質，依通
      常程序從速檢查其所受領之物，如發見有應由出賣人負擔保責任之瑕疵時，應
      即通知出賣人，買受人怠於為前項之通知者，除依通常之檢查不能發見之瑕疵
      外，視為承認其所受領之物，亦為同法第三百五十六條第一、二項所規定。且
      依同法第三百六十五條第一項所定，買受人因物有瑕疵而得請求解除契約者，
      其請求權應於物之交付後六個月不行使而消滅。本件原告主張系爭房屋有漏水
      之瑕疵，固據提出照片多幀為據；雖被告上揭於八十五年十月十九日所發出之
      存證信函內並已敘明房屋漏水現象云云；惟系爭房屋既於八十五年一月十四日
      即已交付，已如前述，則原告於逾六個月之除斥期間，始以房屋之瑕疪而主張
      契約解除權，揆諸上揭規定，自屬無理由，至被告是否負有系爭契約所約定之
      一年保固責任（契約第八條照），與上揭契約解除權除斥期間之經過並無影
      響，應此敘明。
  四、綜上，原告提起本訴主張解除契約，請求被告給付三百五十萬元整，並自八十
      五年一月一日起至清償日止，按週年利率百分之五計付利息，即無理由，應予
      駁回。
丙、假執行之宣告：
  原告受敗訴判決，其假執行之聲請即失所依據，應併予駁回。
丁、結論：原告之訴為無理由，依民事訴訟法第七十八條判決如主文。
中      華      民      國    八十九    年      五      月    三十一    日
                                            民事第民六庭法      官
右為正本係照原本作成
如對本判決上訴，須於判決送達後廿日內向本院提出上訴狀
中      華      民      國    八十九    年      九      月    二十五    日


司法院資訊處製作；財團法人民間司法改革基金會備份。
